臺灣彰化地方法院北斗簡易庭民事判決
110年度斗簡字第271號
原      告  阿薩投資顧問有限公司

法定代理人  梁家源  


訴訟代理人  張景淯  
被      告  陳詠絮即陳仕儀之繼承人

訴訟代理人  林世祿律師
上列當事人間請求清償債務事件，本院於民國111年4月20日言詞
辯論終結，判決如下：
    主    文
被告應就被繼承人陳仕儀所遺遺產範圍內給付原告新臺幣伍拾萬
元及自民國八十九年五月二十五日至清償日止，按週年利率百分
之七點八四計算之利息，暨自民國八十九年六月十六日起至清償
日止，六個月以內按上開利率百分之十，超過六個月者，按上開
利率百分之二十計算之違約金。
原告其餘之訴駁回。
訴訟費用由被告就被繼承人陳仕儀遺產範圍內負擔二分之一，餘
由原告負擔。
本判決第一項得假執行，如被告供擔保新臺幣伍拾萬元，得免為
假執行。
    事實及理由
壹、程序事項：
　㈠按原告於判決確定前，得撤回訴之全部或一部。但被告已為
    本案之言詞辯論者，應得其同意。訴之撤回應以書狀為之；
    但於期日，得以言詞向法院或受命法官為之。民事訴訟法第
    262條第1項、第2項分別定有明文。原告起訴請求原被告陳
    段微孟、陳詠絮應連帶清償被繼承人陳仕儀所遺對於第一商
    業銀行股份有限公司（下稱第一銀行）連帶保證債務新臺幣
    （下同）50萬元及法定遲延利息。嗣於民國111年4月20日言
    詞辯論程序時，撤回對原被告陳段微孟之訴，經被告同意，
    依上揭規定，原告所為與法並無不符，應予准許。
　㈡次按訴狀送達後，原告不得將原訴變更或追加他訴。但有下
    列各款情形之一者，不在此限：…三、擴張或減縮應受判決
    事項之聲明者…。民事訴訟法第255條第1項第3款亦有明文規
    定。原告起訴時請求被告給付500萬元及法定遲延利息、違
    約金；嗣於110年10月26日減縮其請求金額為50萬元、法定
    遲延利息、違約金，為被告同意。核原告所為係減縮應受判
    決事項之聲明，依上揭規定，應予准許。
貳、實體事項：
一、原告主張：
  ㈠消費借貸人黃仕坪於88年3月16日邀同陳仕儀、黃仕遠、黃仕
    倉為連帶保證人，向第一銀行借款500萬元，詎黃仕坪違約
    拒不清償，經第一銀行強制執行黃仕坪、黃仕遠財產無著，
    而黃仕坪、黃仕遠相繼死亡，繼承人黃偉哲無力清償，經本
    院發給債權憑證交債權人收執。
  ㈡上開借款債權經第一銀行於91年11月11日讓與馬來西亞商富
    析資產管理(股)公司台灣分公司，再由馬來西亞商富析資產
    管理(股)公司讓與日華資產管理（股）公司，而日華資產又
    讓與給原告。
  ㈢原告受讓上開債權後，查閱原第一銀行借據，發現連帶保證
    人尚有陳仕儀，並未經第一銀行催討或執行，而陳仕儀其人
    已於88年7月13日死亡，其繼承人陳詠絮未拋棄繼承，應全
    部繼承陳仕儀所遺連帶保證債務，並向原告清償。
  ㈣爰依消費借貸法律關係，請求被告清償50萬元及利息、違約
    金予原告。並聲明：被告應給付原告50萬元及自89年5月25
    日至清償日止，按週年利率7.84%計算之利息，暨自89年6月
    16日起至清償日止，6個月以內按上開利率10%，超過6個月
    者，按上開利率20%計算之違約金。
二、被告則以：
  ㈠原債權人從未讓與對陳仕儀之連帶保證債權，原告亦非陳仕
    儀所負連帶保證債務之債權人。
  ㈡被告於74年出嫁即搬遷，未與陳仕儀同財共居，當然不知悉
    陳仕儀擔任連帶保證人乙事，而被告負擔其從不知悉之債務
    ，對於被告亦非公平，依民法規定應負擔限定繼承責任。
  ㈢依第一銀行債權讓與書所載，僅記載債務人為黃仕坪，連帶
    保證人為黃仕遠、黃仕倉，則陳仕儀死亡後，第一銀行曾要
    求債務人黃仕坪變更保證人為黃仕倉，陳仕儀早已脫離該債
    權連帶保證責任。
  ㈣並聲明：⒈原告之訴駁回。⒉如受不利判決，願供擔保免為假
    執行。
三、本院之判斷：
  ㈠原告上開主張，業據其提出第一銀行借據、債權讓與聲明書3
    張、本院108年度司執字第4016號債權憑證、同年司執字第5
    5872號債權憑證、本院家事法庭查詢函、戶籍謄本等件附卷
    可稽，應堪信原告上開主張之事實為真。
  ㈡按雖被繼承人生前擔任借款之連帶保證人，於其死亡後，其
    繼承人依法應對被繼承人之債務負連帶清償之責，惟依民法
    繼承編施行法第1條之3第2項規定，繼承在民法繼承編98年5
    月22日修正施行前開始，繼承人對於繼承開始以前已發生【
    代負履行責任之保證契約】債務，由其繼續履行債務顯失公
    平者，以所得遺產為限，負清償責任。是以，法院如綜合情
    形判斷認為繼承人對於繼承開始前已發生代負履行責任之連
    帶保證契約債務，若由繼承人履行債務確顯失公平，依該項
    規定，應以其所得遺產為限，負清償責任（民法繼承編施行
    法第1條之3第2項立法理由參照）。換言之，如繼承人對於
    繼承開始以前已發生代負履行責任之保證契約債務，僅須法
    院審酌由繼承人履行債務是否有顯失公平之處，倘有，則法
    院可逕自命繼承人僅負限定繼承責任，與同法第1條之3第4
    項繼承人尚須負擔未同財共居及不知悉債務存在之舉證責任
    迥不相同。
  ㈢被告辯稱：對於第一銀行借據內容經陳仕儀簽名蓋章同意為
    借款人黃仕坪之連帶保證人不爭執，惟第一銀行於91年11月
    11日讓與債權時，未將陳仕儀之保證債務併讓與，其原因係
    陳仕儀於88年7月間死亡，因黃仕坪貸款金額至鉅，故第一
    銀行請黃仕坪另覓連帶保證人替換陳仕儀之連帶清償義務云
    云。經查：本院函第一銀行調取黃仕坪借款相關資料及借據
    ，嗣經第一銀行於110年1月20日以一員林字第00033號函函
    復本院，內容載明：黃仕坪借款乙案（貸放序號：00000000
    0000號）已無相關資料等語。而原告亦未提出本件第一銀行
    債權讓與時所附之資料及清單。本院已盡調查之能事仍未究
    明是否陳仕儀之連帶保證人地位已被黃仕倉取代？則依調查
    結果，仍應認第一銀行借據形式上為真正，即陳仕儀仍為黃
    仕坪借款之連帶保證人。
  ㈣復審酌被告於74年12月3日出嫁後即移居夫家，此有戶籍謄本
    在卷可按。未與陳仕儀同居共財至明。而陳仕儀於88年3月
    間擔任黃仕坪借款之連帶保證人，被告未必知悉，兼之被告
    亦辯稱根本不知等情。事隔30餘年，突遭原告請求須代陳仕
    儀清償保證債務，本院認對被告至為不公確顯失公平，是
    被告依上揭規定，以其所得遺產為限，負清償責任即可。
  ㈤綜上所述，原告依消費借貸及連帶保證之法律關係，請求被
    告繼承被繼承人陳仕儀所遺遺產為限，應給付原告50萬元及
    自89年5月25日至清償日止，按週年利率7.84%計算之利息，
    暨自89年6月16日起至清償日止，6個月以內按上開利率10%
    ，超過6個月者，按上開利率20%計算之違約金，為有理由，
    應予准許。逾上開範圍之請求，為無理由，應予駁回。本件
    訴訟費用，應由被告就被繼承人陳仕儀所遺遺產內負擔1/2
    ，餘由原告負擔。
參、本件事證已臻明確，兩造其餘攻擊防禦方法，核與判決結果
    不生影響，爰不一一論述，附此敘明。
肆、訴訟費用負擔之依據：民事訴訟法第79條。
中　　華　　民　　國　　111 　年　　4 　　月　　29　　日
                  北斗簡易庭  法　官  丁兆嘉
以上為正本係照原本作成。
如對判決上訴，應於判決送達後20日內向本院提出上訴狀。如委
任律師提起上訴者，應一併繳納上訴審裁判費。 
中　　華　　民　　國　　111 　年　　4 　　月　　29　　日
　　　　　　　　　　　        書記官  蔡政軒